臺灣高等法院高雄分院刑事裁定　　　　　　　　　　　九十三年度聲再字第一三號
　　再審聲請人　乙○○
　　即受判決人
　　　　　　　　甲○○
　　共　　　同
　　選任辯護人　李慶榮
　　　　　　　　孫守濂
右列聲請人等因贓物案件，對於本院九十二年度上訴字第一五七０號中華民國九十二
年十二月三十日確定判決（臺灣高雄地方法院九十一年度訴字第一四七九號、臺灣高
雄地方法院檢察署九十年度偵字第一０五一四號、第一六七０二號、二一一一七號、
第二二八二七號、第二三一五六號），聲請再審，本院裁定如左：
      主  文
再審之聲請駁回。
      理  由
一、聲請意旨略稱：
（一）聲請人等分別於九十年八月二十三日、九十年八月二十四日偵查筆錄雖自白向
      綽號五百購買手機及有贓物之認識等語，惟聲請人等旋於九十年十一月二十九
      日檢察官訊問時否認向綽號五百購買手機，足證聲請人之自白前後不一，已不
      值採信，且除該項自白之外，並無其他證據足認聲請人等前開自白與事實相符
      ，換言之，綽號五百究為何人？販賣何廠牌型號手機予聲請人？被害人為何人
      ？價格若干？數量若干？卷內均無證據足資佐證；再者，同案被告謝群寧等人
      均無任何一人指陳其集團內有綽號五百之人，益徵聲請人之前開自白與事實不
      符。原審漏未審酌謝群寧等人之偽卡集團成員內並無五百其人之證據，遽以聲
      請人不實之自白採為犯罪證據，徒以上開自白具「任意性」，捨自白之「真實
      性」於不顧，草率認定綽號五百為該集團之成員，進而認定聲請人知贓，自有
      採證違誤之不當。
（二）證人謝群寧於偵查中雖證稱：乙○○是老闆，甲○○是他的太太，我曾經至該
      處銷贓，中天科技確是銷贓點之一，自從八十八年起，最後一次是九十年四月
      份即在該處銷贓，乙○○之前有被查獲贓物案，之後就沒有那麼明目張膽，但
      仍有從事收贓行為等語。惟證人謝群寧此項偵查中之證述並未經以證人身分具
      結供證，依新修訂之刑事訴訟法第一百五十八條之三之規定自無證據能力，自
      不得採為證據，原判決採該證據為判決之依據，已屬採證違法。又證人謝群寧
      於九十年十二月十八日所證：中天科技是伊銷贓點之一，伊從八十八年起，最
      後一次九十年四月份，在該處銷贓，手機平均用八折買進，長壽菸九折、七星
      菸八折等語，然聲請人並未向謝群寧等人收購菸酒，且該地點查扣之香菸均屬
      合法之物，並非贓物等情，業據檢察官認明，並對同案被告蘇永豐為不起訴處
      分，足證謝群寧於偵查中所陳中天科技是伊集團銷贓手機與煙酒等物，與事實
      不符，原判決漏未審酌卷內查扣中天科技所購入之菸酒均為合法之物之有利證
      據，遽為採信謝群寧所為供述不實之證據，亦不說明何以不採有利於聲請人證
      據之理由，反以無證據能力、不實而有重大瑕疵之證詞採為認定事實之依據，
      依法顯有採證違誤，此就足生影響於判決之重要證據漏未審酌。
（三）原判決引用證人蘇永豐在偵查中筆錄記載：我哥乙○○自八十八年間起開始，
      迄九十年三月間尚有收受行動電話贓物等語，惟證人蘇永豐在該次筆錄並無陳
      述乙○○收購「贓物」，筆錄上記載「贓物」二字為調查人員私擅記載，原審
      未傳訊蘇永豐到庭作證，亦未調取蘇永豐於調查站之訊問錄影帶，並勘驗其陳
      述內容，遽以該筆錄不實之記載即採為認定事實之證據，顯有重要證據漏未審
      酌之瑕疵。又證人蘇永豐在高雄縣調查站之陳述，並未經具結，依新修正刑事
      訴訟法第一百五十八條之三規定，並無證據能力，且上開陳述為審判外之陳述
      ，證人蘇永豐復無新刑事訴訟法第一百五十九條之三所列情況之一，其於司法
      警察、即高雄縣調查站所為陳述，自無證據能力。原審失察，漏未於審判中傳
      訊重要證人蘇永豐到庭即遽以不實之筆錄及無證據能力之審判外陳述，採為不
      利被告之認定，亦有重要證據漏未調查之違法，致事實認定錯誤。再查蘇永豐
      於調查站製作筆錄後，當日於檢察官複訊時，檢察官問：知不知道乙○○有收
      購偽卡集團盜刷所得之贓物，證人蘇永豐明確回答不知道，足證蘇永豐並未供
      陳聲請人乙○○有收購贓物之情事，原判決就證人蘇永豐有利於聲請人之證據
      未加審酌，亦未說明何以不值採納之理由，顯有重要證據漏未審酌之再審理由
      云云。
二、按有罪之判決確定後，為受判決人之利益聲請再審，必其聲請之理由合於刑事訴
    訟法第四百二十條第一項所定情形之一及第四百二十一條有足以影響於判決之重
    要證據漏未審酌者，始准許之。而同法第四百二十一條規定，不得上訴於第三審
    法院之案件，除前條規定外，其經第二審確定之有罪判決，如就足生影響於判決
    之重要證據漏未審酌者，亦得為受判決人之利益，聲請再審。所謂漏未審酌，乃
    係指於第二審判決前，已經發現並提出證據，但法院漏未審酌者而言。若已提出
    ，經法院依其自由心證而捨棄不採，則非漏未審酌。
三、經查，聲請人所舉聲請再審理由
（一）、指聲請人等於偵查筆錄雖自白向綽號五百購買手機及有贓物之認識等語，惟
        聲請人等旋於檢察官訊問時翻異自白，否認向綽號五百購買手機而為澄清之
        陳述，聲請人之自白前後不一，又無其他佐證，遽以聲請人不實之自白採為
        犯罪證據，徒以上開自白具「任意性」，捨自白之「真實性」於不顧，草率
        認定綽號五百為該集團之成員，進而認定聲請人知贓，自有採證違誤之不當
        云云。本院查，聲請人乙○○在九十年八月二十三日及同年月二十四日之偵
        訊筆錄中自白：「曾向綽號五百之人購買贓物行動電話，綽號五百是從事假
        消費真刷卡工作，其刷卡後買手機來我這裡換現金，我對贓物有認識，我認
        錯、甲○○知道我收購贓物，她有幫我賣手機作帳」等語（見九十年度偵字
        第一六七０二號偵查卷第十一、十二頁），綽號五百者，係經由聲請人所供
        出，聲請人在檢察官偵訊時說出前揭情事，既未受利誘、脅迫，而具任意性
        ，既是任意性，衡之常情，即應具真實性，也就是任何人不可能在自由陳述
        時會說出不利於己之情事，再者，同案被告謝群寧於偵查中稱：乙○○是老
        闆、甲○○是他的太太，我曾經至該處銷贓、中天科技確是銷贓點之一．．
        ，是以聲請人前開自白並非無其他佐證，聲請人事後翻異前說，應係卸責之
        詞。原確定判決對此業已於理由欄參、詳為說明，並非漏未審酌。至於聲請
        人質疑五百者究竟為何人、販賣何廠牌型號手機予聲請人？被害人為何人？
        價格若干？數量若干？卷內均無證據足資佐證，同案被告謝群寧等多人均無
        任何一人指陳其集團內有綽號五百其人之證據云云，查原確定判決業已說明
        ：「認定犯罪事實所憑之證據，並不以直接證據為限，即綜合各種間接證據
        ，本於推理作用，亦得為認定犯罪事實之基礎。且事實之認定，無論直接由
        其證據而證明其事實，抑係間接由一事實，本其推理作用，以證明他事實，
        莫不基於經驗法則，以發揮其合理之推理作用。本件雖無贓物足資佐證，然
        綜合被告二人自白及證人謝群寧、蘇永豐之證詞，已足以確信被告二人確有
        故買贓物之犯行無疑，況被告二人亦未能說明何以偵訊時明白供述購買綽號
        五百前來銷贓之手機電話，所辯顯非可採」即原確定判決業已就聲請人所爭
        執之事項業已審酌，並非漏未審酌，難認有再審之理由。
（二）、指證人謝群寧於偵查中雖證稱：我曾經至該處銷贓，中天科技確是銷贓點之
        一，自從八十八年起，最後一次是九十年四月份即在該處銷贓等語，惟證人
        謝群寧此項偵查中之證述並未經以證人身分具結供證，依新修訂之刑事訴訟
        法第一百五十八條之三之規定自無證據能力，自不得採為證據，原判決採該
        證據為判決之依據，已屬採證違法云云。然按：刑事訴訟施行法第七條之三
        規定：「中華民國九十二年一月十四日修正通過之刑事訴訟法施行前已繫屬
        於各級法院之案件，其以後之訴訟程序，應依修正刑事訴訟法終結之。但修
        正刑訴訟法施行前已依法定程序進行之訴訟程序，其效力不受影響」，查，
        本案檢察官係於九十年十二月十八日，以同案被告身分，並非以證人身分提
        解謝群寧出庭應訊，依上開施行法第七條之三之規定，謝群寧之該次證詞，
        並不適用新修訂之刑事訴訟法第一百五十八條之三之規定，是以謝群寧雖無
        具結，非無證據能力，原確定判決之採為證據，並無違法。至於聲請人稱並
        未向謝群寧等人收購菸酒，且所查扣之香菸均屬合法之物，並非贓物等情，
        已經檢察官認明，並對同案被告蘇永豐為不起訴處分，足證謝群寧於偵查中
        所陳中天科技是伊集團銷贓手機與煙酒等物，與事實不符云云。查，原確定
        判決依證人謝群寧前開證詞：中天科技確是銷贓點之一，從八十八年起，最
        後一次是九十年四月分即在該處銷贓，手機平均用八折買進等語，證人蘇永
        豐亦於偵查中證稱：我哥乙○○自八十八年間開始迄九十年三月間尚有收受
        行動電話贓物等語，核與被告自白曾收受手機贓物等情節相符，因而認聲請
        人等觸犯刑法三百四十九條第二項之故買贓物罪，另謝群寧於偵查中亦供稱
        ：在聲請人處以長壽菸九折、七星菸八折銷贓。雖原確定判決對於卷內所附
        中天科技所購入之菸酒均為合法之物漏未審酌，但亦未以之為聲請人故買贓
        物有罪之依據，即原確定判決認聲請人所故買菸酒贓物，並非卷內所附之菸
        酒，而是另有其物，故卷內所附菸酒並非足以認定聲請人應受無罪之重要證
        據，原審未予審酌，不足為再審之理由。
（三）、指證人蘇永豐在偵查中並無陳述乙○○收購「贓物」，筆錄上記載「贓物」
        二字為調查人員私擅記載，原審未傳訊蘇永豐到庭作證，亦未調取蘇永豐於
        調查站之訊問錄影帶，並勘驗其陳述內容，遽以該筆錄不實之記載即採為認
        定事實之證據，顯有重要證據漏未審酌之再審事由。又證人蘇永豐在高雄縣
        調查站之陳述，並未經具結，依法無證據能力，又未令其到庭作證，有重要
        證據漏未審酌之情事云云。又證人蘇永豐並未供陳聲請人乙○○有收購贓物
        之情事，原判決就證人蘇永豐有利於聲請人之證據未加審酌，亦未說明何以
        不值採納之理由，顯有重要證據漏未審酌之再審理由云云。經查，蘇永豐與
        其兄即聲請人乙○○同為涉嫌故買贓物之同案被告，檢察官訊問蘇永豐係九
        十年八月二十四日上午二時許，在刑事訴訟法於九十二年一月十四日修正前
        ，如前所述，刑事訴訟施行法第七條之三規定「但修正刑訴訟法施行前已依
        法定程序進行之訴訟程序，其效力不受影響」，況查蘇永豐與聲請人乙○○
        係兄弟，依修正前刑事訴訟法第一百八十條第一項第一款、第一百八十六條
        第四款不得令其具結，是以聲請人爭執此項並無理由。至於聲請人指蘇永豐
        九十二年一月十四日調查站筆錄上有記載「贓物」二字，為調查人員私擅記
        載，原審未傳訊蘇永豐到庭作證，亦未調取蘇永豐於調查站之訊問錄影帶，
        並勘驗其陳述內容，另證人蘇永豐於調查站製作筆錄後，當日於檢察官複訊
        時，改稱不知道其兄所購入之物係贓物，原判決就證人蘇永豐有利於聲請人
        之證據未加審酌，反而採信於調查站對聲請人不利之證詞云云，然按，對於
        被告有利之證據不採納者，應說明其理由，係指就單一待證事實之各別證據
        價值判斷有不同時，應說明如何不採納其中某一各別證據之理由而言，例如
        甲、乙、丙證人就同一待證事項，各自為不同之證明內容，對於其中某一證
        人所為有利於被告之證言如不採納時，自應說明不予採納之理由，否則其判
        決理由即屬不備，如果同一證人前後供述證言前後不同，採信同一證人之部
        分證言時，當排除其他部分之證言，此為法院取捨證據法理上之當然結果，
        縱未於判決理由內說明捨他部分證言，而僅說明採用某部分證言之理由者，
        於判決本旨亦無影響，此與判決不備理由尚有未合（最高法院八十五年度台
        上字第三四七二號判決參照）。是故，縱然原確定判決就證人蘇永豐有利於
        聲請人之陳述未予說明，依前開法理，亦與判決本旨無影響，即非判決不備
        理由，另聲請人於原審審理中並未聲請勘驗蘇永豐於調查站之錄影帶，且未
        爭執蘇永豐於調查站之筆錄屬傳聞證據，不得為證據等情，則依刑事訴訟法
        第一百五十九條之五第二項規定，原審自得採前開筆錄為證據。原審未再傳
        訊證人蘇永豐、亦未調取錄影帶以勘驗其陳述內容，均不足以動搖原確定判
        決，自亦不能認係重要證據漏未審酌，難認有再審理由。
四、綜上，本件聲請人所舉聲請再審之理由，核與上引法條所定無一相符，應認為無
    再審理由，爰依同法第四百三十四條第一項，裁定如主文。
中    華    民    國     九十三     年       五       月       十七     日
                              臺灣高等法院高雄分院刑事第一庭
        審判長法官  王光照
                                        法官  趙文淵
                                        法官  曾玉英
右正本證明與原本無異。
不得抗告。
                                      書記官  黃麗蓉
中    華    民    國     九十三     年       五       月       十九     日
                                                                 Ａ
